【裁判字號】    99,聲,73
【裁判日期】    990323
【裁判案由】    返還擔保金
【裁判全文】
臺灣士林地方法院民事裁定                99年度聲字第73號
聲  請  人  今巨實業有限公司
法定代理人  乙○○
代  理  人  莊明翰律師
相  對  人  百信工程有限公司
法定代理人  甲○○
聲請人聲請返還擔保金事件，本院裁定如下：
    主  文
聲請駁回。
聲請訴訟費用由聲請人負擔。
    理  由
一、按訴訟終結後，供擔保人證明已定20日以上之期間，催告受
    擔保利益人行使權利而未行使，法院應依供擔保人之聲請，
    以裁定命返還其提存物或保證書，第104 條第1 項第3 款定
    有明文。另依同法第106 條，前開規定於其他依法令供訴訟
    上之擔保者準用之。反之，如受擔保利益人已行使權利者，
    則供擔保利益人即無由依據上開規定請求返還擔保金，應待
    行使權利之結果確定後，供擔保利益人就應賠償之損害加以
    賠償後，始得請求返還剩餘之擔保物。
二、聲請意旨略以：聲請人前遵本院96年度裁全字第1749號假扣
    押裁定，為擔保假扣押之執行提存新台幣（下同）100 萬元
    ，經本院96存字第3115號提存事件提存在案。嗣上開假扣押
    裁定經台灣高等法院廢棄，上開假扣押執行命令亦經本院撤
    銷，相對人對於假扣押所生之損害，經向台北地方法院台北
    簡易庭提起97年度北簡字第18624 號損害賠償事件，並經判
    決確定。嗣聲請人以存證信函通知相對人行使權利，相對人
    於98年10月14日收受上開通知後以逾21日仍未行使權利。本
    件之假扣押裁定及假扣押執行業經撤銷確定，可認已符合民
    事訴訟法第104 條第1 項第3 款廣義之「訴訟終結」，且聲
    請人亦已定20日以上之期限，催告相對人行使權利而相對人
    並未行使，故依據民法第104 條第1 項第3 款及第106 條規
    定，請求裁定發還提金擔保金。
三、相對人主張其前遵本院96年度裁全字第1749號假扣押裁定，
    為擔保假扣押之執行提存100 萬元，經本院96存字第3115號
    提存事件提存在案。嗣上開假扣押裁定經台灣高等法院廢棄
    ，上開假扣押執行命令亦經本院撤銷，相對人對於假扣押所
    生之損害，經向台北地方法院台北簡易停提起97年度北簡字
    第18624 號損害賠償事件，經判決確定。嗣聲請人以存證信
    函通知相對人行使權利，相對人於98年10月14日收受上開通
    知後以逾21日仍未行使權利等情，固經聲請人提出本院96年
    度裁全字第1749號裁定、96年度存字第3115號提存書、台北
    地方法院民事執行處通知、存證信函、台灣郵政掛號郵件收
    件回執、台北地方法院民事簡易判決（以上皆影本），尚堪
    採信。惟查，為擔保假扣押所提存之款項係為擔保假扣押相
    對人因假扣押聲請人不當執行之擔保，苟假扣押執行程序終
    結，相對人不就擔保之提存金行使權利，假扣押聲請人故可
    依據民法第104 條第1 項第3 款規定催告相對人行使權利，
    相對人如未行使，自得依據上開規定，聲請法院裁定返還提
    存之擔保金。然按民事訴訟法第104 條第1 項第3 款所謂「
    受擔保利益人行使權利」，係指向法院起訴或為與起訴相同
    效果之訴訟行為（如聲請調解或聲請發支付命令）而言，最
    高法院80年台抗字第413 號住有判例可參。因此，相對人如
    已行使權利，例如：起訴或與起訴有相同效果之調解，則難
    謂相對人未行使權利，此即不符合民事訴訟法第104 條第1
    項第3 款之規定。聲請人不爭執相對人業就聲請人之不當執
    行起訴，並獲勝訴判決，有聲請人提出之台北地方法院簡易
    庭97年度北簡字第18624 號判決影本在卷可參。顯見，相對
    人已就擔保金行使權利，聲請人聲請意旨謂相對人並未行使
    權利而加以催告云云，顯非事實。準此，聲請人所提存之上
    開擔保金應至相對人所受之損害賠償完畢後，始得就剩餘部
    分領回，尚不能以相對人經催告後未行使權利之規定，請求
    發還擔保金。從而，聲請人依據民事訴訟法第104 條第1項
    第3 款及第106 條規定請求返還，與法不符，不能准許，應
    予駁回。
三、依民事訴訟法第95條、第78條裁定如主文。
中    華    民    國    99    年    3     月    23    日
                  民事第一庭  法  官  黃珮禎
以上正本證明與原本無異。
如對本裁定抗告，應於裁定送達後10日內向本院提出抗告狀。
中    華    民    國    99    年    3     月    23    日
                              書記官  蔡東晏

司法院資訊處製作；財團法人民間司法改革基金會備份。
